【裁判字號】    97,交聲,1466
【裁判日期】    971121
【裁判案由】    違反道路交通管理處罰條例聲明異議
【裁判全文】
臺灣士林地方法院交通事件裁定        97年度交聲字第1466號
原處分機關  臺北市交通事件裁決所
異  議  人
即受處分人  甲○○
上列異議人即受處分人因違反道路交通管理處罰條例案件，對於
臺北市交通事件裁決所於民國97年8 月18日原處分（案號：北市
裁催字第裁22-AEW850789號），聲明異議，本院裁定如下：
    主  文
異議駁回。
    理  由
一、按汽車駕駛人於行駛道路時，使用手持式行動電話進行撥接
    或通話者，處新臺幣（下同）3,000 元罰鍰，道路交通管理
    處罰條例第31條之1 第1 項定有明文。
二、原處分意旨略以：本件異議人即受處分人甲○○，於民國97
    年4 月23日下午1 時55分許，駕駛車牌號碼J6-3293 號自用
    小客車，行經臺北市○○路時使用手持式行動電話通話，為
    臺北市政府警察局內湖分局潭美派出所執勤員警攔停舉發，
    原處分機關爰依道路交通管理處罰條例第31條之1 第1 項規
    定，處罰鍰3,000 元等語。
三、異議意旨略以：伊於上述時間開車行經內湖區○○路時，被
    員警攔下，要伊的駕照、行照，並未說明事出原因就直接開
    單，待伊問起原因員警才說行駛中打大哥大，惟伊否認不願
    簽名，且伊駕駛之車輛車窗前、後、左、右皆有貼深色隔熱
    紙，員警能否看得清楚容有疑義，為此不服故提出聲明異議
    云云。
四、經查：
  (一)按當場舉發者，應填記駕駛人或行為人姓名、性別、出生年
    月日、地址、身分證統一編號及車主姓名、地址、車牌號碼
    、車輛種類。被查獲之駕駛人或行為人為受處分人時，應於
    填記通知單後將通知聯交付該駕駛人或行為人簽名或蓋章收
    受之；拒絕簽章者，仍應將通知聯交付該駕駛人或行為人收
    受，並記明其事由及交付之時間；拒絕收受者，應告知其應
    到案時間及處所，並記明事由與告知事項，視為已收受，違
    反道路交通管理事件統一裁罰標準及處理細則第11條第1 項
    第1 款已有明文，證人即現場舉發本件違規之臺北市政府警
    察局內湖分局潭美派出所警員乙○○到庭證稱：伊取締時，
    異議人不服拒絕簽名，伊就明確告知異議人到案處所、日期
    ，亦有記載在通知單上面等語明確（見本院卷97年11月18日
    訊問筆錄第2 頁），並有該舉發違反道路交通管理事件通知
    單影本1 紙在卷可憑，則依據上開規定，視為異議人已收受
    該通知單，合先敘明。
  (二)而異議人上開違規事實，有臺北市政府警察局舉發違反道路
    交通管理事件通知單1 紙附卷可稽，並經證人乙○○到庭證
    稱：案發當時伊在內湖區○○○○路口看見該車往安康路方
    向行駛，發現異議人在講電話，所以伊按喇叭示警並請異議
    人靠邊檢查，伊有明確告知異議人因駕駛中使用行動電話違
    規並制單舉發，又伊雖不知道異議人車輛車窗貼何種隔熱紙
    ，但是伊在路口處就可以清楚看到異議人以右手持用手機講
    電話，騎到異議人旁邊時也有看到其在講電話，因此不可能
    誤認等語明確（見本院卷97年11月18日訊問筆錄第2 頁至第
    3 頁）。經核證人乙○○係就案發當日親身經歷之舉發經過
    作證，所證內容，就其目擊異議人違規情節及舉發經過敘述
    詳確，顯非一般憑空捏造證詞可擬。且證人與異議人原不相
    識，2 人間並無怨恨仇隙，故證人要無設詞誣陷異議人違規
    ，進而招致偽證重罪之可能及必要，是其證詞應屬可信。參
    以證人係依法令負責交通勤務，則以一般執勤員警之專業訓
    練而言，對於該等職務上事項之觀察程度自遠較一般人更為
    專注，於客觀合理判斷異議人使用手持式行動電話有易生危
    害之情形予以攔停，查證身分後制單舉發，衡情當無誤認異
    議人違規事實之虞。至於異議人雖辯稱伊車窗有貼隔熱紙，
    懷疑警員根本看不到伊有沒有打手機云云，惟證人已明確證
    稱異議人車輛車窗雖貼有隔熱紙，仍能清楚目擊異議人違規
    使用行動電話等情，業如前述，而隔熱紙既非完全不透光之
    材質，且證人係騎車自遠方路口處駛至異議人駕駛座左側近
    處，係短暫、持續之動作，皆能清楚目視並說明異議人使用
    手持行動電話之情形，則證人之證述與違規事實相符，應無
    違誤。又本件異議人駕車使用手持行動電話，屬動態行為，
    事出突然，苛求舉發員警須拍照存證，為不可能之事，且該
    等違規事實由人之感官即可充分判定，非必以科學儀器始能
    偵測得知，是本件雖無採證照片或其他證據，然既經舉發員
    警到庭具結作證，本院自得以證人可信之證詞據為認定違規
    事實之依據。綜上，異議人確有原處分所指之交通違規事實
    ，應甚明確，堪予認定。
五、綜上所述，本件異議人確有駕駛上開車輛，行駛於上揭時、
    地使用手持式行動電話，經交通勤務警察開單告發之違規事
    實，是異議人上開所辯，洵不足採。原處分機關依據道路交
    通管理處罰條例第31條之1 第1 項規定，對異議人裁處罰鍰
    3,000 元，其認事用法並無違誤，核無不當。本件異議為無
    理由，應予駁回。
據上論斷，應依道路交通案件處理辦法第19條，裁定如主文。
中    華    民    國    97    年    11    月    21    日
                  交通法庭法  官  劉育琳
以上正本證明與原本無異。
如不服本裁定應於裁定送達後5 日內向本院提出抗告狀。
                          書記官  陳淑琪
中    華    民    國    97    年    11    月    21    日


司法院資訊處製作；財團法人民間司法改革基金會備份。
